臺灣高雄地方法院民事裁定
111年度消債職聲免字第64號
聲　請　人　白靜　0000000000000000000000000000000000
　0000000000000000000000000000
相對人即債　元大商業銀行股份有限公司
權人　00000000000000000000000000000000000
                    　樓、5樓、8樓及68號1、2樓　
法定代理人　翁健　0000000
代　理　人　黃勝豐0000000000000000000000000000000000
相對人即債  台北富邦商業銀行股份有限公司
權人　000000000000000000000000000000000
法定代理人　程耀輝　0000000
0000000000000000000000
00000000000000000000000000000000000
相對人即債　遠信國際資融股份有限公司
權人　00000000000000000000000000000000000
                      　1　
法定代理人　沈文斌　0000000
相對人即債　台新國際商業銀行股份有限公司
權人　00000000000000000000000000000000000
法定代理人　尚瑞強　0000000
0000000000000000000000
00000000
相對人即債　陽信商業銀行股份有限公司
權人　0000000000000000000000000000
法定代理人　陳勝宏　0000000
0000000000000000000000
00000000000000000000000000000000000
相對人即債　中國信託商業銀行股份有限公司
權人　000000000000000000000000000000000
                        170、186、188號
法定代理人　利明献　0000000
0000000000000000000000
00000000000000000000000000000000000
上列聲請人即債務人因消費者債務清理事件聲請免責，本院裁定
如下：
    主    文 
聲請人即債務人白靜不予免責。
    理    由
一、本案基礎事實
　　查聲請人於民國109年11月9日聲請更生，經本院以109年度
    消債更字第459號裁定自110年5月6日開始更生程序，嗣因聲
    請人所提更生方案未經可決或認可，而於110年7月26日轉清
    算程序，經本院以110年度消債清字第167號裁定自110年8月
    18日開始清算程序，嗣因財產不敷清償相關債務及費用，本
    院乃於111年1月25日以110年度司執消債清字第142號裁定終
    結清算程序確定，而普通債權人未同意免責。
二、本件經本院裁定終結清算程序確定，依消費者債務清理條例
    第132條、第133條、第134條之規定，本院應就聲請人是否
    應予免責（即無前開條例第133條、第134條規定之要件）進
    行審理，茲說明如下：
　㈠消債條例第133條前段
　1.本院裁定開始清算程序後，聲請人之財產及所得
  　⑴聲請人的財產
　　　查聲請人名下無財產，亦未領取社會補助、津貼等情，並
      有稅務電子閘門財產所得調件明細表、低收入戶/中低收
      入戶/中低老年人生活津貼管理/身障者生活補助/單親家
      庭子女生活教育補助表、勞動部勞工保險局函、勞動部勞
      動力發展署高屏澎東分署函、高雄市政府都市發展局函在
      卷可資認定（見院卷第9-11頁、第13-17頁、第61頁、第5
      8頁、第61頁）。
　  ⑵聲請人之所得
　　　查聲請人自承任職於全家福股份有限公司，月薪如薪資單
      所載等語，並提出薪資單為佐（見院卷第87-94頁、第138
      -139頁、第140-141頁）；依前開薪資單所載實領薪資計
      算，則自110年8月18日開始清算程序起前開薪資明細所載
      最後月份111年4月止，以月為單位計算，聲請人所得 總 
      額 (即實領薪資）為 269014 元 （ 見 院 卷 第 142 頁
       計 算表）。
　2.本院裁定開始清算程序後，聲請人之支出
　　⑴依衛福部社會司公告110、111年度高雄市最低生活費為133
      41元、14419元，依消債條例第64條之2第1項、第2項之規
      定，聲請人、受扶養者之最低生活費用應以前開高雄市每
      月最低生活費用金額1.2倍計算即16009元、17303元做為
      計算基準數額。
　　⑵聲請人最低生活費
　　　查聲請人主張租屋居住等情，並提出租賃契約為佐（見院
      卷第138-140頁、第117-132頁）；參酌前開說明，聲請人
      之最低生活費即以前述金額為計算基準。是以，自110年8
      月18日開始清算程序起至前開薪資明細所載最後月份111
      年4月止，以月為單位計算，聲請人支出最低生活費總額
      為149257元（見院卷第142頁計算表）。
　　⑶女兒扶養費部分
　　　查聲請人與配偶梁敏雄育有2名子女，長男已成年，長女
      梁○就學中，但自110年12月起打工，每月收入5000元，又
      其名下無財產，亦未領取社會補助或津貼等情，業據聲請
      人陳明在卷，並有稅務電子閘門財產所得調件明細表、低
      收入戶/中低收入戶/中低老年人生活津貼管理/身障者生
      活補助/單親家庭子女生活教育補助表附卷可佐（見院卷
      第140-139頁、第43-44頁、第47-51頁）；又本院參酌前
      說明，計算受扶養者梁○之必要生活費時，就110年12月起
      應扣除打工收入，再由聲請人與配偶梁敏雄共同負擔，是
      以聲請人110年8月至11月、110年12月、111年1月至3月止
      ，每月應負擔之扶養費各為8005元、5505元、6152元，依
      此金額計算，堪認自110年8月18日開始清算程序起至前開
      薪資明細所載最後月份111年4月止，以月為單位計算，聲
      請人負擔之扶養費總額為62133元（見院卷第142頁計算表
      ）。
　3.本院裁定開始清算程序後，聲請人之所得餘額
　　依據上開證據，聲請人前開所得總額扣除個人最低生活費、
    女兒扶養費各項總額後，尚有餘額56624元（見院卷第142頁
    計算表）。
　㈡消債條例第133條後段
　1.聲請人於聲請清算前2年期間，可處分所得總額每月33462元
    ，扣除每月個人必要生活費11000元、子女扶養費6000元後
    ，尚有餘額16462元等情，為聲請人所不爭執（見院卷第138
    頁），亦為本院109年度消債更字第459號裁定認定在案，則
    聲請人於聲請清算前2年期間所得餘額為395088元（計算式
    ：16462×24=395088）。
　2.又普通債權人於清算程序中受償總額為28090元乙節，亦有1
    10年度司執消債清字第142號裁定、債權表、金額分配表、
    分配結果彙總表、債權人受償金額彙總表在卷可參（見院卷
    第2頁、司執消債清字卷第77-79頁、第135-137頁）。
　3.可認聲請人於本院裁定開始清算程序後，其所得總額扣除個
    人最低生活費總額後仍有餘額，且普通債權人受分配總額顯
    低於聲請清算前2年期間之可處分所得餘額，應已符合消債
    條例第133條所規定不免責事由。
　㈢消債條例第134條部分
　　查聲請人於聲請清算前2年即107年起迄今，並無出國紀錄，
    此有入出境查詢表在卷可參（見院卷第8頁）；又本院復查
    無聲請人有消債條例第134條所列其他各款應不免責事由，
    且債權人亦未提出聲請人有何符合消債條例第134條各款所
    規定之事證供本院參酌，故應認聲請人並無消債條例第134
    條所定不免責事由之存在。
　㈣消債條例第138條
　　本件債權發生原因為信用卡費、保證債務、企金貸款等情，
    此有債權表在卷可佐（見司執消債清卷第77-79頁），則本
    件債權非屬本條所定不受免責裁定影響之事由。
四、綜上所述，聲請人既有消債條例第133 條不應免責之事由，
    復未經普通債權人全體同意其免責，揆諸首揭規定，本件聲
    請人應不免責，爰裁定如主文。
五、另債務人因消債條例第133 條之情形，受不免責之裁定確定
    後，繼續清償達該條規定之數額，且各普通債權人受償額均
    達其應受分配額時，依消債條例第141 條之規定，債務人得
    再聲請法院裁定免責。又法院為不免責之裁定確定後，債務
    人繼續清償債務，而各普通債權人受償額均達其債權額之20
    % 以上者，依消債條例第142 條規定，可再行聲請法院裁定
    免責，附此敘明。
中　　華　　民　　國　 111　　年　　6 　　月　　 9　　日
              　　民事庭　　法　官　賴寶合
上為正本係照原本作成
如不服本裁定，應於裁定送達後10日內，以書狀向本院提出抗告
，並繳納抗告費新臺幣1千元
中　　華　　民　　國　 111　　年　　6 　　月　　 9　　日
  　                        書記官　胡美儀
附錄
一、債務人繼續清償得聲請法院裁定免責之規定：
　　消費者債務清理條例第141條
　　債務人因第 133 條之情形，受不免責之裁定確定後，繼續
　　清償達該條規定之數額，且各普通債權人受償額均達其應受
　　分配額時，得聲請法院裁定免責。　　
    消費者債務清理條例第142條
　　法院為不免責或撤銷免責之裁定確定後，債務人繼續清償債
　　務，而各普通債權人受償額均達其債權額之 20% 以上者，
　　法院得依債務人之聲請裁定免責。
二、債務人嗣後聲請裁定免責時，須繼續清償各普通債權之最低
    應受分配額。